【裁判字號】    97,易緝,140
【裁判日期】    971029
【裁判案由】    竊盜等
【裁判全文】
臺灣高雄地方法院刑事判決             97年度易緝字第140號
公  訴  人  臺灣高雄地方法院檢察署檢察官
被      告  甲○○
上列被告因竊盜等案件，經檢察官提起公訴（97年度偵字第1058
0 號、97年度偵字第14526 號），嗣因被告就被訴事實為有罪之
陳述，經本院告知簡式審判程序意旨，並聽取公訴人及被告之意
見後，本院合議庭裁定由受命法官獨任依簡式審判程序審理，判
決如下：
    主  文
甲○○犯竊盜罪，處有期徒刑貳月，如易科罰金，以新臺幣壹仟
元折算壹日；又犯偽造署押罪，處有期徒刑肆月，如易科罰金，
以新臺幣壹仟元折算壹日，如附表所示之文書上偽造之「胡元亨
」之署名及指印，均沒收。應執行有期徒刑伍月，如易科罰金，
以新臺幣壹仟元折算壹日，如附表所示之文書上偽造之「胡元亨
」之署名及指印，均沒收。
    事  實
一、甲○○於民國97年4 月6 日下午10時50分許，騎乘向不知情
    之吳淑英所借用之未懸掛車牌之輕型機車，至高雄縣鳥松鄉
    ○○路3 之5 號前，竟意圖為自己不法之所有，徒手竊取乙
    ○○所有之鐵馬達6 支（價值約新臺幣1800元，業經發還乙
    ○○），得手後將之搬到上開機車腳踏板上離開。嗣於同日
    23時許，行經高雄縣鳥松鄉○○街本昌巷與汾陽街交岔路口
    時，為警查獲。詎甲○○為恐罹犯刑章，竟基於偽造署押之
    犯意，於同日下午11時許起至翌日下午4 時4 分許止，向查
    獲及承辦員警、檢察官表明其為「胡元亨」而應訊，且未經
    胡元亨同意，先後於附表所示時間，在如附表所示之文件上
    ，偽造數量如附表各該編號所示之「胡元亨」名義之署名及
    及按捺指印，足生損害於胡元亨本人及犯罪偵查機關對刑事
    訴追之正確性之權益。嗣經警將前開查獲甲○○所捺印之指
    紋卡送請內政部警政署刑事警察局建檔，經比對發現與檔存
    甲○○之指紋相同，始悉上情。
二、案經高雄縣政府警察局仁武分局報告臺灣高雄地方法院檢察
    署檢察官偵查起訴。
    理  由
一、按本件被告甲○○所犯係死刑、無期徒刑、最輕本刑為3 年
    以上有期徒刑以外之罪，其於準備程序就前揭被訴事實為有
    罪之陳述，經受命法官告知簡式審判程序之旨，並聽取其與
    公訴人之意見後，本院認無不得或不宜改依簡式審判程序進
    行之處，爰依刑事訴訟法第273條之1 第1 項、第284 條之1
    ，裁定本件由受命法官獨任進行簡式審判程序，合先敘明。
二、上揭事實，業據被告甲○○坦承不諱，核與證人即被害人乙
    ○○、胡元亨之證述情節相符，並有高雄縣政府警察局仁武
    分局扣押筆錄、高雄縣政府警察局仁武分局扣押物品目錄表
    、高雄縣政府警察局仁武分局逕行逮捕通知書2 份（本人）
    （親友）、高雄縣政府警察局仁武分局大華派出所調查筆錄
    、高雄縣政府警察局仁武分局大華派出所調查筆錄、胡元亨
    口卡片、臺灣高雄地方法院檢察署97年度內勤字第5 號案件
    訊問筆錄各1 份，及內政部警政署刑事警察局97年4 月17日
    刑紋字第0970056345號函1 紙在卷可稽，是被告上揭出於任
    意性之自白與事實相符，應堪採為被告有罪之證據，本件事
    證明確，被告犯行堪以認定，應依法論科。
三、按偵查機關所製作之逮捕通知書、權利告知書，其上若備有
    「收受人簽章欄」，由形式上觀察，於該欄內簽名及捺指印
    ，即足表示由該姓名之人收受斯項通知書、告知書之證明，
    是若有冒名而為之者，即應成立偽造私文書罪；倘偵查機關
    所製作之逮捕通知書、權利告知書，其上僅備有「被通知（
    告知）人簽章欄」，則在該等欄位下簽名及捺指印時，僅處
    於受通知（告知）者之地位，尚不能表示其係有製作何種文
    書之意思及曾為何項意思表示，故若有冒名而為之者，應認
    成立偽造署押罪（最高法院91年度台非字第295 號判決及94
    年7 月26日第11次刑事庭會議結論可資參照）。本件被告分
    別於附表所示文件中之「受執行人」、「持有人」、「在場
    人」、「被通知人簽章」、「被告知人」、「受訊問人」、
    「被訊問人」，及「空白處」等欄位下簽名及捺指印，核其
    性質均僅處於受通知（告知）者之地位，尚不能表示其係有
    製作何種文書之意思及曾為何項意思表示，是依前揭說明，
    被告冒名而為上開簽名及捺指印之行為，應認成立偽造署押
    罪。
四、核被告所為，係犯刑法第217 條第1 項之偽造署押罪，及同
    法第320 條第1 項之竊盜罪。再被告冒名應訊，主觀上當然
    有自始至終在同一刑事案件各階段中偽造私文書及署押之意
    思，因此各個舉動不過為犯罪行為之一部，是同一刑事案件
    中之數偽造行為可視為一刑事訴訟程序之數個階段，不過係
    行為接續而完成整個犯罪，故被告冒用「胡元亨」名義應訊
    之目的下所為，顯係出於單一犯意，密切實施而侵害同一法
    益，各行為之獨立性極為薄弱，依一般社會健全觀念，在時
    間差距上，難以強行分開，故在刑法評價上，應視為數個舉
    動之接續施行，包括以一行為予以評價，而論以一罪。被告
    所犯上開2 罪，犯意各別，行為互殊，應予分論併罰。爰審
    酌被告正值壯年，不思以正當工作賺取財物，竟貪圖私欲，
    竊取他人所有之物；且為逃避刑責，冒用其兄弟之名義應訊
    ，並偽造署名、指印，其所為除將可能使胡元亨本人疲於出
    庭應訊並蒙受不白之冤外，更易使司法機關錯誤開啟訴追對
    象，浪費司法資源，進而危及司法之公正性及正確性，是被
    告之惡行當屬非輕，自應受有相當程度之刑事非難，惟念被
    告犯後坦承犯行，尚有悔意，且所竊得之物價值非鉅，業已
    發還被害人，胡元亨本人亦未因此遭受刑事訴追，及其犯罪
    之手段、動機等一切情狀，量處如主文所示之刑，並諭知易
    科罰金之折算標準，及依刑法第51條第5 款之規定，定其應
    執行之刑，以示懲儆。如本判決附表編號所示之文書上偽造
    之「胡元亨」之署名及指印，應依刑法第219 條之規定，不
    問屬於被告與否，均宣告沒收。
據上論斷，應依刑事訴訟法第273 之1 第1 項、第284 條之1 、
第299 條第1 項前段，刑法第320 條第1 項、第217 條第1 項、
第219 條、第41條第1 項前段、第51條第5 款，判決如主文。
本案經檢察官丙○○到庭執行職務。
中    華    民    國    97    年    10    月    29    日
                  刑事第十八庭      法  官  林裕凱
以上正本證明與原本無異。
如不服本判決應於收受本判決後10日內向本院提出上訴書狀，並
應敘述具體理由，如未敘述上訴理由者，應於上訴期間屆滿後20
日內補提理由書狀於本院（均須按他造當事人之人數附繕本）「
切勿逕送上級法院」。
中    華    民    國    97    年    10    月    29    日
                                    書記官  黃靖媛
附表：
   ┌──┬──────┬───────┬────────┬────────┐
   │編號│時        間│地          點│文   件   名  稱│偽造之署名及指印│
   ├──┼──────┼───────┼────────┼────────┤
   │ 1  │97年4月6日下│高雄縣鳥松鄉清│高雄縣政府警察局│受執行人欄下之「│
   │    │午11時15分許│華街本昌巷與汾│仁武分局扣押筆錄│胡元亨」署名2枚 │
   │    │            │陽街口        │                │、指印2枚       │
   ├──┼──────┼───────┼────────┼────────┤
   │ 2  │同上        │同上          │高雄縣政府警察局│持有人欄下之「胡│
   │    │            │              │仁武分局扣押物品│元亨」署名1 枚、│
   │    │            │              │目錄表          │指印1枚         │
   ├──┼──────┼───────┼────────┼────────┤
   │ 3  │同上        │同上          │高雄縣政府警察局│被通知人簽章欄下│
   │    │            │              │仁武分局逕行逮捕│之「胡元亨」署名│
   │    │            │              │通知書2份（本人 │3枚、指印4枚    │
   │    │            │              │）（親友）      │                │
   ├──┼──────┼───────┼────────┼────────┤
   │ 4  │97年4月6日下│高雄縣政府警察│高雄縣政府警察局│受詢問人欄下之「│
   │    │午11時42分許│局仁武分局大華│仁武分局大華派出│胡元亨」署名共3 │
   │    │            │派出所        │所調查筆錄      │枚、指印共3枚   │
   ├──┼──────┼───────┼────────┼────────┤
   │ 5  │97年4月7日9 │同上          │高雄縣政府警察局│受詢問人欄下之「│
   │    │時30分許    │              │仁武分局大華派出│胡元亨」署名共2 │
   │    │            │              │所調查筆錄      │枚、指印共2枚、 │
   │    │            │              │                │，騎縫處之指印4 │
   │    │            │              │                │枚              │
   ├──┼──────┼───────┼────────┼────────┤
   │ 6  │同上        │同上          │胡元亨口卡片    │空白處之「胡元亨│
   │    │            │              │                │」署名1枚、指印1│
   │    │            │              │                │枚              │
   ├──┼──────┼───────┼────────┼────────┤
   │ 7  │97年4月7日下│臺灣高雄地方法│臺灣高雄地方法院│受訊問人欄項下之│
   │    │午4時4分許  │院檢察署      │檢察署97年度內勤│「胡元亨」署名1 │
   │    │            │              │字第5號案件訊問 │枚              │
   │    │            │              │筆錄            │                │
   └──┴──────┴───────┴────────┴────────┘


司法院資訊處製作；財團法人民間司法改革基金會備份。
